臺灣新竹地方法院刑事判決
111年度金訴字第236號
公  訴  人  臺灣新竹地方檢察署檢察官
被      告  莊彥杰


上列被告因違反洗錢防制法等案件，經檢察官提起公訴（111年
度偵字第1365、3160、4156號）及移送併辦(111年度偵字第5689
號)，被告就被訴事實為有罪之陳述，本院依簡式審判程序審理
，判決如下：
    主  文
甲○○幫助犯洗錢防制法第十四條第一項之洗錢罪，處有期徒刑叁
月，併科罰金新臺幣貳萬元，罰金如易服勞役，以新臺幣壹仟元
折算壹日。
    事  實
一、甲○○依其社會生活之通常經驗與智識思慮，應知悉一般人無
    故取得他人金融帳戶使用之行徑常與詐欺犯罪密切相關，並可
    預見將金融帳戶提供他人使用，可能遭他人使用為從事詐欺犯
    罪及隱匿犯罪所得去向之工具，藉以取得贓款及掩飾犯行，逃
    避檢警人員追緝，竟基於幫助詐欺及幫助洗錢之不確定故意
    ，於民國110年10月19日、同年月20日及同年月21日，分別在
    新竹市○區○○路000號統一超商添功門市，以ibon操作包裹寄
    貨方式，將其所有之中國信託商業銀行帳號000-0000000000
    00號帳戶（下稱中國信託銀行帳戶）、中華郵政股份有限公
    司武昌街郵局帳號000-0000000-0000000號帳戶（下稱武昌
    街郵局帳戶）、台新國際商業銀行帳號000-00000000000000
    （下稱台新銀行帳戶）、元大商業銀行000-00000000000000
    號帳戶（下稱元大銀行帳戶）及新竹市農會信用部帳號0000
    0000000000號帳戶（下稱農會帳戶）之存摺、金融卡及密碼
    ，寄予詐欺集團某不詳成員收受，而容任他人作為詐欺取財
    之犯罪工具。嗣該不詳詐騙集團成員取得上開金融帳戶資料後
    ，即共同意圖為自己不法之所有，基於詐欺取財及洗錢之犯
    意聯絡，推由該集團不詳成年成員，以如附表各編號所示之詐
    騙手法，訛騙如附表各編號所示之人，致其陷於錯誤，於如
    附表各編號所示時地，匯款如附表各編號所示金額至如附表
    各編號所示之帳戶內，旋遭該集團不詳成員提領一空。嗣戊○○、丙○○、乙○○、丁○○發覺受騙後報警處理，而查悉上情。
二、案經新北市政府警察局林口分局、新北市政府警察局瑞芳分
    局報告、丙○○告訴及臺灣臺北地方檢察署自動簽分後陳請臺
    灣高等檢察署檢察長核轉臺灣新竹地方檢察署檢察官偵查起
    訴、丁○○訴由新北市政府警察局三峽分局報告臺灣新竹地方
    檢察署檢察官移送併辦。
    理  由
一、本案被告甲○○所犯係死刑、無期徒刑、最輕本刑為3 年以上
    有期徒刑以外之罪，且非高等法院管轄第一審案件，被告於
    本院準備程序進行中，就被訴事實為有罪之陳述，經本院
    認合於刑事訴訟法第273條之1第1 項之規定，裁定進行簡式
    審判程序，合先敘明。
二、上開犯罪事實，業經被告於本院準備程序及簡式審判程序中
    坦承不諱（見本院卷第103-107、109-112頁），核與證人即
    被害人戊○○、丙○○、乙○○、丁○○、證人即另案被告張嘉怡之
    證述相符（見偵字1365卷第44頁、偵字2101卷第138-141、1
    70-172頁、偵字5689卷第5-6、7-9頁），並有被害人乙○○提
    供之自動櫃員機交易明細表影本5紙、郵局存摺正面及交易
    明細影本1份及手機翻拍照片影本5張、被害人戊○○提供之手
    機翻拍照片3張（含往來明細）、告訴人丙○○提供之手機通
    聯、存款帳戶查詢翻拍照片及自動櫃員機交易明細表影本共
    5紙、台新國際商業銀行111年1月21日台新作文字第1103347
    1號函暨所附客戶基本資料及交易明細影本1份、中國信託商
    業銀行存款交易明細1份、中國信託商業銀行自動化交易LOG
    資料-財金交易1份、元大銀行共用認證單及客戶往來交易明
    細1份、被告所提供之統一超商股份有限公司代收款專用繳
    款證明(顧客聯)影本3紙、郵局帳戶、台新銀行帳戶及中國
    信託銀行帳戶存摺正面影本共3紙、對話紀錄翻拍照片8張、
    7-ELEVEN貨態查詢系統影本4紙、告訴人丁○○於警詢時之證
    述及其提出之自動櫃員機交易明細影本1份、臺北市政府警
    察局中山分局長春路派出所受理詐騙帳戶通報警示簡便格式
    表影本、金融機構聯防機制通報單影本各2紙；內政部警政
    署反詐騙諮詢專線紀錄表影本1份、上開中信商銀、中華郵
    政及華南商銀帳戶之開戶資料及交易明細各1份等件在卷可
    稽（見偵字3160卷第25-33、13-14、16-17頁、偵字1365卷
    第37、61頁、偵字2101卷第144-145、24-28、33、36-38頁
    、偵字5689卷第18-26、11、13、15-16頁），足認被告上開
    任意性自白核與事實相符，可以採信。
三、論罪科刑：
（一）核被告所為，係犯刑法第30條第1項前段、第339條第1項
      之幫助犯詐欺取財罪及刑法第30條第1項前段、洗錢防制
      法第14條第1項之幫助一般洗錢罪。
（二）被告以一幫助行為提供上開帳戶資料，而幫助詐騙集團分
      別向附表所示之被害人詐欺取財既遂並遮斷資金流動軌跡
      ，係以一行為同時觸犯數罪名，為想像競合犯，應依刑法
      第55條之規定從一重以幫助一般洗錢罪處斷。至臺灣新竹
      地方檢察署檢察官移送併辦之111年度偵字第5689號併辦
      意旨書部分，經核與本案起訴犯罪事實具有同一事實關係
      ，本院併予審酌如上，附此敘明。
（三）被告幫助他人犯一般洗錢罪，為幫助犯，爰依刑法第30條
      第2項規定按正犯之刑減輕之。又被告已於本院審理中就
      幫助洗錢犯行自白不諱（見本院卷第106、110頁），此部
      分應依洗錢防制法第16條第2項規定，遞減輕其刑。
（四）爰審酌被告素行尚佳，未有犯罪之前案紀錄，被告任意提
      供上開帳戶資料予他人，幫助他人犯罪，致使真正犯罪者
      得以隱匿其身分，助長詐欺犯罪猖獗，破壞社會治安及金
      融秩序，更將造成警察機關查緝詐騙集團犯罪之困難，並
      致使被害人等財產權受侵害，所為實值譴責，惟念被告犯
      後終能坦承犯行，犯後態度尚可，暨其自述大學畢業、目
      前在家照顧罹癌母親、生活費依靠先前收入及兄姐支付、
      尚須扶養一名未成年子女、因案發時經濟困難而為本案犯
      行等一切情狀，量處如主文所示之刑，並諭知罰金易服勞
      役之折算標準。
四、不予沒收之說明：
　　被告將其申請之帳戶資料提供予詐騙集團成員行詐欺取財及
    洗錢等犯行，並無積極證據證明被告就本案犯行已獲有報酬
    ，既無從認定有何犯罪所得，爰不予宣告沒收。又被告提供
    之存摺及金融卡，已由詐騙集團成員持用，未據扣案，且該
    等資料可隨時停用、掛失補辦及重設，不具刑法上之重要性
    ，無宣告沒收之必要，爰依刑法第38條之2第2項之規定，不
    予宣告沒收。
據上論斷，應依刑事訴訟法第273條之1第1項、第299條第1項前
段，判決如主文。　
本案經檢察官張瑞玲提起公訴，檢察官陳郁仁移送併辦，檢察官
孫立婷到庭執行職務。
中　　華　　民　　國　　111 　年　　8 　　月　　31　　日
                  刑事第五庭   法  官   魏瑞紅
以上正本證明與原本無異。
如不服本判決應於收受本判決後20日內向本院提出上訴書狀，上
訴書狀應敘述具體理由。上訴書狀未敘述上訴理由者，應於上訴
期間屆滿後20日內補提理由書狀於本院(均須按他造當事人之人
數附繕本 )「切勿逕送上級法院」。 
中　　華　　民　　國　　111 　年　　8 　　月　　31　　日
                              書記官    呂苗澂 
　　　　　　　　　　　　　　　　
附錄論罪科刑法條：
刑法第30條
幫助他人實行犯罪行為者，為幫助犯。雖他人不知幫助之情者，
亦同。
幫助犯之處罰，得按正犯之刑減輕之。
刑法第339條第1項
意圖為自己或第三人不法之所有，以詐術使人將本人或第三人之
物交付者，處5年以下有期徒刑、拘役或科或併科50萬元以下罰
金。
洗錢防制法第2條
本法所稱洗錢，指下列行為：
一、意圖掩飾或隱匿特定犯罪所得來源，或使他人逃避刑事追訴
    ，而移轉或變更特定犯罪所得。
二、掩飾或隱匿特定犯罪所得之本質、來源、去向、所在、所有
    權、處分權或其他權益者。
三、收受、持有或使用他人之特定犯罪所得。
洗錢防制法第14條第1項
有第二條各款所列洗錢行為者，處7年以下有期徒刑，併科新臺
幣5百萬元以下罰金。

附表：
編號 被害人 詐騙手法 匯款時間  匯款金額 人頭帳戶 1 戊○○ 詐騙集團不詳成員於110年10月26日15時45分許，許致電被害人戊○○，自稱是秀泰影城服務人員，稱因系統錯誤導致儲值2萬元，要取消則須依指示操作云云。 110年10月26日 16時17分許  1元  被告申設之上開元大銀行帳戶 2 丙○○ （提告） 詐騙集團不詳成員於110年10月26日19時26分前某時許，致電丙○○，自稱是臉書賣家、第一銀行客服人員，稱之前駭客入侵導致變成高級會員，要取消高級會員須依指示取消云云。 110年10月26日19時26分 30,022元 被告申設之上開農會帳戶    110年10月26日19時45分許 29,985元 被告申設之上開武昌街郵局帳戶    110年10月26日20時10分許 29,985元     110年10月26日20時16分許 29,123元  3 乙○○ 詐騙集團不詳成員於110年10月26日16時16分前某時許，致電乙○○，分別自稱是臉書賣家、郵局客服人員，稱之前往購訂單資料電腦設定錯誤多了1筆訂單，須依指示取消云云。 110年10月26日16時16分許 29,988元 被告申設之上開台新銀行帳戶    110年10月26日16時30分許 29,985元     110年10月26日16時43分許 30,000元     110年10月26日16時50分許 30,000元     110年10月26日17時0分許 30,000元 被告申設之上開中國信託銀行帳戶 4 丁○○ （提告） 詐欺集團成員於110年10月26日下午5時53分許，撥打電話予丁○○，佯稱係「蘋果交易中心」客服人員，並向其誆稱需取消某會員否則將自動扣款云云，再由另一詐欺集團成員撥打電話予丁○○，佯稱係中華郵政人員，並向其誆稱需依指示操作匯款方能退回款項云云。 110年10月26日6時47分許   30,000元 另案被告張嘉怡（所涉詐欺等罪嫌，另由臺灣新北地方檢察署檢察官偵辦）申設之中華郵政股份有限公司帳戶（帳號：000-0000000000000號）    110年10月26日日晚間6時49分許 27,000元 另案被告張嘉怡之華南商業銀行帳戶（帳號：000-000000000000號）    張嘉怡再於同日晚間6時48分許操作自動櫃員機，自其申設之上開中華郵政帳戶內轉帳29,995元（含手續費）至被告申設之上開中信商銀帳戶內，另於同日晚間6時53分許操作自動櫃員機，自其申設之上開華南商銀帳戶內轉帳27,027元（含手續費）至被告申設之上開中信商銀帳戶內。